【裁判字號】    94,訴,2177
【裁判日期】    950608
【裁判案由】    營業稅
【裁判全文】
臺北高等行政法院判決
                                     94年度訴字第02177號
                              .
原      告  甲○○
訴訟代理人  丙○○
被      告  財政部臺灣省北區國稅局
代  表  人  許虞哲（局長）
訴訟代理人  乙○○
上列當事人間因營業稅事件，原告不服財政部中華民國94年5月
13日台財訴字第09400065040號訴願決定，提起行政訴訟。本院
判決如下：
    主  文
原告之訴駁回。
訴訟費用由原告負擔。
    事  實
一、事實概要：原告86年度未依規定申請營業登記興建房屋出售
    ，銷售額新臺幣（下同）1,431,115元（含稅），未依規定
    開立統一發票，漏報營業稅額68,148元，經被告所屬新竹市
    分局查獲，爰核定補徵營業稅額68,148元，並按所漏稅額處
    3倍罰鍰204,400元（計至百元止）。原告不服，申請復查，
    未獲變更，提起訴願亦經決定駁回後，遂提起本件行政訴訟
    。
二、兩造聲明：
    (一)原告聲明：訴願決定、原處分（含復查決定）均撤銷。
    (二)被告聲明：駁回原告之訴。
三、兩造之爭點：原告建屋出售係屬營業行為或一時性之交易行
                為？
    (一)原告主張之理由：
      1.按營業稅法第1條、第2條、第3條及第6條規定可知，營
        業稅之課徵對象以營業人為限，自然人須屬營業稅法第
        6條第1款所稱「以營利為目的之公營、私營或公私合營
        之事業」，否則不能認其為營業人，縱有銷售貨物或勞
        務，亦不能對之課營業稅。而所謂事業，係指繼續及獨
        立地從事一定之經濟活動，僅一時交易行為，非經常買
        進賣出，並不能認為屬於事業，原告個人建屋出售，是
        否為營業法稅所要課徵營業稅之對象，自應以上述原則
        判斷之。亦即非屬「以營利為目的之公營、私營或公私
        合營之事業」之個人建屋出售，原告既非營業人，雖建
        屋出售亦不屬於營業稅法第2條之「銷售貨物或勞務之
        營業人」，自不得認原告應申請營業登記，及對原告課
        徵營業稅。財政部81.1.31台財稅第000000000號函釋：
        「建屋出售核屬營業稅法規定應課徵營業稅之範圍，自
        本函發布日起，經建築主管機關核發建築執照者，除土
        地所有權人以持有一年以上之自用住宅用地，拆除改建
        房屋出售者外，均應依法辦理營業登記，課徵營業稅及
        營利事業所得稅。」核與首揭說明不符，係增加法律所
        無之限制，於法不合。
      2.次按，所得稅法第14條規定非經常買賣之交易應屬一時
        貿易所得，依規定應課綜合所得稅。原告單純個人建屋
        出售，為一時性交易行為，並非營利為目的之公營、私
        營或公私合營之事業甚明，被告既已依財產交易所得核
        定原告86年度綜合所得稅，且原告之出售房屋並無前例
        亦無後續，非被告所指之以營利為目的之營業人，被告
        再對原告補徵營業稅及課處罰鍰，於法實屬無據。
      3.又按，「本法稱小規模營業人，指規模狹小，交易零星
        ，每月銷售額未達使用統一發票標準之營業人」「合於
        左列規定之一者，得免用或免開統一發票。…一小規模
        營業人。」營業稅法施行細則第9條及統一發票使用辦
        法第4條第1款所明定，查原告於85年5月10日與羅記土
        木包工業訂立房屋興建合約，於86年6月間完工取有86
        年6月18日之使用執照，且經取得工程總價2,956,000元
        之發票四紙，以該房屋之合約起造日期 (85.5.10)至興
        建完成移轉出售日期 (86.11.17)，其間達18個月，平
        均每月須開立發票營業額為79,506元，並未達使用統一
        發票標準，依營業稅法第13條及財政部75.7.12 台財稅
        字第7526254 號函釋規定營業人使用統一發票銷售標準
        為平均每月20萬元，若被告將原告定義為營業人，亦應
        屬前揭法令之小規模營業人，即以興建上述房屋出售金
        額為1,431,115 元，應按稅率1%計算營業稅為14,311元
        ，被告引用錯誤法規，更令人難以折服。
      4.末按，「稅捐之核課期間，依左列規定：一、依法應由
        納稅義務人申報繳納之稅捐，已在規定期間內申報，且
        無故意以詐欺或其他不正當方法逃漏稅捐者，其核課期
        間為5年。」「前條第一項核課期間之起算，依左列規
        定：…二、依法應由納稅義務人申報繳納之稅捐，未在
        規定期間內申報繳納者，自規定申報期間屆滿之翌日起
        算。「稅捐之徵收期間為5年，自繳納期間屆滿之翌日
        起算：應徵之稅捐未於徵收期間徵起者，不得再行徵收
        」為稅捐稽徵法第21條第1項、第22條第2項及第23條所
        明定，原告於86年11月17日出售房屋，依營業稅法第35
        條現定，應在87年1月1日至l月15日申報，因原告未在
        規定期間內申報繳納，自規定申報期間屆滿之翌日起算
        ，亦即87年1 月16日起算5 年至92年1 月15日為核課期
        間。查被告所屬新竹市分局於92年11月24日發函通知原
        告辦理營業稅補繳及承認違章事實事宜，顯已超過徵收
        期間，依稅捐稽徵法之規定不得再行徵收。
    (二)被告主張之理由：
      1.按「將貨物之所有權移轉與他人，以取得代價者，為銷
        售貨物。」「營業人之總機構及其他固定營業場所，應
        於開始營業前，分別向主管稽徵機關申請營業登記。」
        「營業人有左列情形之一者，主管稽徵機關得依照查得
        之資料，核定其銷售額及應納稅額並補徵之…三、未辦
        妥營業登記，即行開始營業，或已申請歇業仍繼續營業
        ，而未依規定申報銷售額者。」「納稅義務人，有左列
        情形之一者，除追繳稅款外，按所漏稅額處1倍至10倍
        罰鍰，並得停止其營業：一、未依規定申請營業登記而
        營業者。」行為時營業稅法第3條第1項、第28條前段、
        、第43條第1項第3款及第51條第1款分別定有明文。
      2.次按，「建屋出售核屬營業稅法規定應課徵營業稅之範
        圍，自本函發布日起，經建築主管機關核發建造執照者
        ，除土地所有權人以持有一年以上之自用住宅用地，拆
        除改建房屋出售者外，均應依法辦理營業登記，課徵營
        業稅及營利事業所得稅…」「依營業稅法第35條第1項
        規定，營業人不論有無銷售額，應按期填具申報書，檢
        附退抵稅款及其他有關文件，向主管稽徵機關申報銷售
        額、應納或溢付營業稅額。準此，營業人之進項稅額准
        予扣抵或退還，應以已申報者為前提，故營業人違反營
        業稅法第51條第1款至第4款及第6款，據以處罰之案件
        ，營業人如於經查獲後始提出合法進項憑證者，稽徵機
        關於計算其漏稅額時尚不宜准其扣抵銷項稅額。」為財
        政部81年1月31日台財稅第000000000號及89年10月19日
        台財稅第890457254號函所明釋。
      3.查原告於85年12月購買新竹市○○段○○段209之1地號
        土地，並興建房屋，該房屋於本年6月18日興建完成後
        ，同年11月17日辦理所有權移轉登記予買受人曹美霞
        ，有新竹市地政事務所土地登記移轉等資料可稽，核與
        首揭函釋免辦營業登記之規定不符。又依買受人提供之
        課稅資料回報單、合約書影本、契稅及土地增值稅移轉
        現值資料查對結果，合約書之房地售價並未分別訂立，
        依行為時營業稅法施行細則第21條規定，以房屋評定標
        準價格占土地公告現值及房屋評定標準價格總額之比例
        ，計算房屋銷售額為1,362,967元，原告營業額已達使
        用統一發票銷售額標準（平均每月20萬元），應適用稅
        率5%。另原告取得統一發票，未辦理營業稅申報，亦未
        提示相關憑證及確屬該工地使用之客觀具體資料，原查
        未扣減進項稅額，核定補徵營業稅額68,148元，並按所
        漏稅額68,148元處3倍罰鍰204,400元，並無違誤。
      4.又按，「稅捐之核課期間，依左列規定：…三未於規定
        期間內申報，或故意以詐欺或其他不正當方法逃漏稅捐
        者，其核課期間為7年。」為稅捐稽徵法第21條第1項第
        第3款所明定。原告建屋出售應辦理營業登記已如前述，
        依前揭稅捐稽徵法規定，應申報營業稅而未申報，核課
        期間應為7年，從而原處分就查得之資料予以補徵營業
        稅額並處罰鍰，揆諸首揭規定，並無不當；又營業稅與
        綜合所得稅係屬不同稅目，其個別核定處分自屬不同案
        件，尚不得因本件課稅事實已受有綜合所得稅之核定，
        可免除其負有申報繳納營業稅之義務。原告所訴核不足
        採。
    理  由
一、按「在中華民國境內銷售貨物或勞務及進口貨物，均應依本
    法規定課徵營業稅。」「營業人之總機構及其他固定營業場
    所，應於開始營業前，分別向主管稽徵機關申請營業登記。
    」「營業人銷售貨物或勞務，應依本法營業人開立銷售憑證
    時限表規定之時限，開立統一發票交付買受人。」「營業人
    除本法另有規定外，不論有無銷售額，應以每二月為一期，
    於次期開始15日…向主管稽徵機關申報銷售額、應納或溢付
    營業稅額。其有應納營業稅額者，應先向公庫繳納後，檢同
    繳納收據一併申報。」「營業人有左列情形之一者，主管稽
    徵機關得依照查得之資料，核定其銷售額及應納稅額並補徵
    之…三未辦妥營業登記，即行開始營業…而未依規定申報銷
    售額者。」「納稅義務人，有左列情形之一者，除追繳稅款
    外，按所漏稅額處1倍至10倍罰鍰，並得停止其營業：一未
    依規定申請營業登記而營業者。」行為時營業稅法 (下稱營
    業稅法)第1條、第28條前段、第32條第1項前段、第35條第1
    項、第43條第1項第3款及第51條第1款分別定有明文。
二、本件被告以原告於86年度未辦理營業登記興建房屋出售，銷
    售額1,431,115元（含稅），未依規定開立統一發票及申報
    銷售額，核定補徵營業稅額68,148元，並按所漏稅額處3 倍
    罰鍰204,400元（計至百元止）之事實，有原告出售前開房
    屋簽訂之不動產買賣契約書、建物登記簿謄本及被告92年12
    月23日92年度財營業字第04440092001513號處分書附原處分
    卷可稽，並為兩造所不爭，堪信為真實。
三、原告不服循序提起行政訴訟，主張：其並非以營利為目的之
    營業人，其於86年間出售原興建欲供自用之房屋，應屬一時
    性之交易行為，其已依法列報財產交易所得報繳綜合所得稅
    ，不應對之課徵營業稅，且被告遲至92年始為補稅及罰鍰處
    分，亦逾五年核課期間，況縱認原告為營業人，亦屬營業稅
    法第13條第1項之小規模營業人，營業稅率為 1%，被告按銷
    售額5%補徵營業稅，亦有違法等語。
四、經查：
    (一)按營業稅法第1條、第28條規定，在中華民國境內銷售貨
      物或勞務及進口貨物，均應申請營業登記並課徵營業稅；
      而將貨物之所有權移轉與他人，以取得代價者，為銷售貨
      物，亦為同法第3條第1項所明定。是興建房屋出售，即係
      銷售貨物，自應課徵營業稅。財政部81年1月31日台財稅
      第000000000號函釋謂：「建屋出售核屬營業稅法規定應
      課徵營業稅之範圍，自本函發布日起，經建築主管機關核
      發建造執照者，除土地所有權人以持有一年以上之自用住
      宅用地，拆除改建房屋出售者外，均應依法辦理營業登記
      ，課徵營業稅及營利事業所得稅。」並未逾越前開營業稅
      法規定意旨，亦未增加納稅義務人之租稅義務，自得予援
      用，原告訴稱該函釋違反法律保留原則，尚不足採。查原
      告於85年12月間購入新竹市○○段○○段209之1號土地，
      於該土地上興建門牌號碼新竹市○○路452巷16弄27號房
      屋一棟，該房屋於86年6月18日興建完成後，旋於同年11
      月15日出售並辦理所有權移轉登記予訴外人曹美霞等情，
      有前開土地、建物登記簿謄本、不動產買賣契約書附原處
      分卷可證，亦為原告所不爭，則原告自購地、規劃興建房
      屋至出售，歷經委請建築師設計、購買建材、發包工程、
      建屋完成，其間均存在多數之交易行為，且其營業規模高
      達數百餘萬元，自非一時性及偶發性交易行為，應屬營利
      行為，足堪認定。原告空言主張興建前開房屋係供自用，
      嗣因財務問題而出售，應屬一時之交易行為云云，自不足
      採。
    (二)次按，行為時營業稅法施行細則第21條規定：「營業人以
      土地及其定著物合併銷售時，除銷售價格按土地與定著物
      分別載明者外，依房屋評定標準價格占土地公告現值及房
      屋評定標準價格總額之比例，計算定著物部分之銷售額。
      」本件依原處分卷附買受人曹美霞提供之課稅資料回報單
      及不動產買賣契約書所載，原告係將前開房屋及坐落土地
      合併銷售，銷售總額為6,150,000元，並未分別約定載明
      房地售價各若干，故被告依前揭規定，以房屋評定標準價
      格占土地公告現值及房屋評定標準價格總額之比例，計算
      前開房屋銷售額為1,431,115元【計算式：〔6,150,000×
      339,500/(1,119,450+339,500)〕/1.05】，洵屬有據，經
      核原告之營業額已逾營業稅法第13條及財政部75年7月12
      日台財稅第7526254號函釋規定使用統一發票銷售額標準
      (平均每月20萬元），自應適用稅率5%，原告主張以前開
      房屋自起造日85年5月10日計算至86年11月17日辦理所有
      權移轉登記，期間共18個月計算，其平均每月營業額並未
      達20萬元，應按1%課徵營業稅云云，核與法律規定不合，
      亦無足取。
    (三)又按，「稅捐之核課期間，依左列規定：…三、未於規定
      期間內申報，或故意以詐欺或其他不正當方法逃漏稅捐者
      ；其核其核課期間為七年。」原告於86年11月間出售所建
      前開房屋，係屬銷售貨物之營業行為，依法應辦理營業登
      記並申報營業稅，已如前述，惟原告未依規定辦理營業稅
      申報，依前揭稅捐稽徵法規定，自應適用七年之核課期間
      。縱原告就銷售房屋之所得，業經被告核課綜合所得稅，
      因營業稅與綜合所得稅係屬不同之稅目，尚不得因其本件
      行為已有綜合所得稅之課稅事實，即可免除其負有申報繳
      納營業稅之義務，故被告於92年12月23日發單補徵營業稅
      及裁處罰鍰之處分，並未逾七年核課期間，原告執稱本件
      已逾五年核課期間，被告不得再課徵營業稅及裁處罰鍰云
      云，亦非有據。
五、綜上所述，原告所陳各節，均不足採。被告以原告未辦理營
    業登記即開始營業，依查得資料計算其銷售房屋金額為1,
    431,115元，核定補徵營業稅額68,148元，並按所漏稅額處3
    倍罰鍰204,400元（計至百元止）之處分，揆諸首揭規定，
    並無違誤，訴願決定予以維持，並無不合，原告仍執前詞，
    訴請撤銷，為無理由，應予駁回。
據上論結，本件原告之訴為無理由，爰依行政訴訟法第98條第3
項前段，判決如主文。
中    華    民    國    95    年    6     月    8     日
                        第二庭審判長法  官  徐瑞晃
                                    法  官  吳慧娟
                                    法  官  蕭惠芳
上為正本係照原本作成。
如不服本判決，應於送達後20日內，向本院提出上訴狀並表明上
訴理由，如於本判決宣示後送達前提起上訴者，應於判決送達後
20日內補提上訴理由書（須按他造人數附繕本）。
中    華    民    國    95    年     6    月    8     日
                                    書記官  李淑貞


司法院資訊處製作；財團法人民間司法改革基金會備份。
